臺灣高等法院臺中分院刑事判決
111年度上易字第323號
上  訴  人  
即  被  告  黃日皇


上列上訴人因加重竊盜案件，不服臺灣苗栗地方法院110年度易
字第466號中華民國111年1月18日第一審判決（起訴案號：臺灣
苗栗地方檢察署110年度偵字第6666號），提起上訴，本院判決
如下：
    主  文
上訴駁回。
    事實及理由
壹、本院審判範圍之說明：
一、按民國110年6月18日刑事訴訟法第348條修正施行前已繫屬
    於第一審或第二審法院之案件，在修正施行後始因上訴而繫
    屬於第二審或第三審法院者，應適用修正後規定以定其上訴
    範圍（最高法院110年度台上字第5375號、111年度台上字第
    1323號刑事判決意旨參照）。而上訴得明示僅就判決之刑、
    沒收或保安處分一部為之，修正後刑事訴訟法第348條第3 
    項定有明文。依該條項之立法說明：「為尊重當事人設定攻
    防之範圍，並減輕上訴審審理之負擔，容許上訴權人僅針對
    刑、沒收或保安處分一部提起上訴，其未表明上訴之認定犯
    罪事實部分，則不在第二審之審判範圍。如為數罪併罰之案
    件，亦得僅針對各罪之刑、沒收、保安處分或對併罰所定之
    應執行刑、沒收、保安處分，提起上訴，其效力不及於原審
    所認定之各犯罪事實，此部分犯罪事實不在上訴審審查範圍
    」等語。準此，上訴權人就下級審判決聲明不服提起上訴時
    ，依現行法律規定，得在明示其範圍之前提下，擇定僅就該
    判決之「刑」（包括宣告刑、執行刑）、「沒收」、「保安
    處分」等部分單獨提起上訴，而與修正前認為上開法律效果
    與犯罪事實及所犯罪名處於絕對不可分之過往見解明顯有別
    。此時上訴審法院之審查範圍，將因上訴權人行使其程序上
    之處分權而受有限制，除與前揭單獨上訴部分具有互相牽動
    之不可分關係、為免發生裁判歧異之特殊考量外，原則上不
    再實質審查下級審法院所認定之犯罪事實，亦即應以下級審
    法院所認定之犯罪事實，作為審認其所諭知「刑」、「沒收
    」、「保安處分」是否違法不當之判斷基礎。
二、本案係由上訴人即被告黃日皇（下稱被告）檢附具體理由提
    起上訴，檢察官則未於法定期間內上訴。而被告於審判期日
    經合法傳喚，無正當理由不到庭（見本院卷第81、89、91至
    95、99、103頁），而依被告所提刑事上訴理由狀所陳之上
    訴範圍，已表明被告係因認原判決之量刑過重而提起上訴，
    並請求不依累犯規定加重其刑及希望改判較輕之徒刑（見本
    院卷第19頁），是被告之上訴意旨已明示僅就原判決所諭知
    之「刑」部分提起上訴，而未對原判決之犯罪事實及沒收部
    分聲明不服，依前揭說明，本院僅須就原判決所諭知之「刑
    」有無違法不當進行審查。至於原判決關於犯罪事實之認定
    、沒收及其證據取捨（本案並未諭知保安處分），因與本案
    「刑」之判斷尚屬可分，且不在被告明示上訴範圍之列，即
    非本院所得論究。是本院自應以原判決所認定之犯罪事實為
    前提，據以衡量被告針對量刑結果不服之上訴理由是否可採
    ，合先敘明。
貳、本案據以審查量刑是否妥適之原判決所認定犯罪事實及罪名
    ：
一、原判決認定之犯罪事實：
　　黃日皇意圖為自己不法之所有，基於竊盜之犯意，於110年8
    月17日晚上10時35分許至翌日（18日）凌晨1時31分許間，
    駕駛懸掛2186-ZB號車牌之車號000-0000號自用小客車，至
    苗栗縣後龍鎮台1線南向114.9公里、曾唯寧任負責人之睿信
    企業有限公司倉庫外路邊，持客觀上可供兇器使用之乙炔切
    割器1組、乙炔鋼瓶2桶、千斤頂1組、小板手1支、手電筒2
    支、手套1支，竊取該公司所有報廢車輛之觸媒轉換器8個得
    逞。
二、原判決認定被告所犯之罪名：
　　核被告所為，係犯刑法第321條第1項第3款之加重竊盜罪。
參、是否依累犯規定加重其刑之說明：
一、被告前曾①因公共危險、竊盜案件，經臺灣桃園地方法院（
    下稱桃園地院）以104年度審訴字第68號判決判處有期徒刑8
    月、7月確定；②因施用第二級毒品案件，經桃園地院以104
    年度審簡字第136號判決判處有期徒刑5月確定；③因施用第
    二級毒品案件，經桃園地院以104年度壢簡字第197號判決判
    處有期徒刑6月確定；④因竊盜案件，經桃園地院以105年度
    審簡字第395號判決判處有期徒刑3月確定；⑤因施用第二級
    毒品案件，經臺灣苗栗地方法院以105年度易緝字第13號判
    決判處有期徒刑6月確定；⑥因竊盜案件，經桃園地院以105
    年度審易緝字第37號判決判處有期徒刑7月、3月確定；⑦因
    施用第二級毒品案件，經臺灣苗栗地方法院以104年度易字
    第993號判決判處有期徒刑6月確定；⑧因竊盜案件，經桃園
    地院以105年度審簡字第596號判決判處有期徒刑4月（3罪）
    、5月確定；⑨因施用第二級毒品案件，經桃園地院以105年
    度審簡字第901號判決判處有期徒刑6月確定；⑩因竊盜案件
    ，經臺灣新北地方法院（下稱新北地院）以105年度審簡字2
    315號判決判處有期徒刑5月確定。其中，①至⑥案件案件，經
    桃園地院以107年度聲字第1067號裁定定應執行刑後，經提
    起抗告，由臺灣高等法院以107年度抗字第641號裁定撤銷原
    裁定，改定應執行有期徒刑3年，並由最高法院以107年度台
    抗字第567號裁定駁回再抗告確定【下稱甲案，執行期間105
    年4月14日起至108年4月12日】；⑦至⑩案件，則經新北地院
    以107年度聲字第1475號裁定定應執行有期徒刑2年4月確定
    【下稱乙案，執行期間108年4月13日起至110年8月12日】。
    上開甲、乙案，經接續執行，於109年7月14日因縮短刑期假
    釋出監併付保護管束，於110年5月16日假釋期滿【假釋保護
    管束期間再犯於期滿前未判決確定】，甲案於其假釋前之10
    8年4月12日已執行完畢【上開假釋嗣後不論有無遭撤銷，對
    於甲案之徒刑已執行完畢之情不生影響】等情，有臺灣高等
    法院被告前案紀錄表（見本院卷第35至73頁）在卷可憑。而
    本案被告行為時【110年8月17、18日】，距上述甲案徒刑執
    行完畢【108年4月12日】未逾5年，足認被告確係於上述徒
    刑執行完畢後，5年以內故意再犯本案有期徒刑以上之罪，
    構成累犯。
二、被告有前述構成累犯之事實，及被告有刑罰反應力薄弱及特
    別惡性之情，業經檢察官於本院審理時具體指明，並主張應
    依累犯規定加重其刑（經本院卷第94頁）。經斟酌被告上開
    甲案中已有數次竊盜行為（即①、④、⑥案），被告於甲案所
    受徒刑執行完畢後，仍未能記取教訓，再為本案加重竊盜行
    為，足見其對刑罰反應力薄弱，又其本案加重竊盜行為，危
    害社會治安，破壞告訴人財產法益，造成告訴人受有損害，
    具有特別之惡性，且因此加重其刑，並不致生行為人所受之
    刑罰超過其所應負擔罪責及其人身自由因此有遭受過苛之侵
    害，而不符憲法罪刑相當原則或牴觸憲法第23條比例原則之
    情形，依前揭說明，自應依刑法第47條第1項規定加重其刑
    。是被告請求不依累犯規定加重其刑云云（見本院卷第19頁
    ），尚非可採。　
肆、上訴駁回之說明：　　
一、被告上訴意旨雖謂：①請求不依累犯規定加重其刑，及②希望
    改判較輕之徒刑云云（見本院卷第19頁）。
二、惟查：
　㈠前揭上訴意旨①部分，尚非可採，業如前述【詳參前揭關於是
    否依累犯規定加重其刑之說明】。
　㈡按刑罰之量定，屬法院自由裁量之職權行使，應審酌刑法第 
    57條所列各款事由及一切情狀，為酌量輕重之標準，並非漫
     無限制；量刑輕重係屬事實審法院得依職權自由裁量之事
    項 ，苟已斟酌刑法第57條各款所列情狀而未逾越法定刑度
    ，不 得遽指為違法；且在同一犯罪事實與情節，如別無其
    他加重 或減輕之原因，下級審量定之刑，亦無過重或失輕
    之不當情 形，則上級審法院對下級審法院之職權行使，原
    則上應予尊 重。本案原審就被告所犯加重竊盜罪，適用刑
    法第47條第1項（累犯）規定加重其刑後，審酌被告不思以
    正當途徑賺取所需，竟竊取他人之物，且前即有竊盜罪之論
    罪科刑紀錄（累犯部分不予重複評價），顯然缺乏對他人財
    產權應予尊重之觀念，所為實有不該，並考量被告所竊之財
    物價值，尚未將所竊得之物返還予告訴人，亦未賠償告訴人
    所受損害，兼衡被告自述為國中畢業之智識程度，打零工之
    薪資及經濟狀況、未婚、未育有子女、與父親同住、父親年
    邁且罹患疾病需其照顧之生活狀況，暨被告犯後坦承犯行之
    態度等一切情狀，量處有期徒刑8月。原審顯已本於被告之
    責任為基礎，綜合全案卷證資料，具體斟酌刑法第57條各款
    所規定之量刑因子，且於量刑理由詳加說明，並無濫用量刑
    權限，亦無判決理由不備，或其他輕重相差懸殊等量刑有所
    失出或失入之違法或失當之處，原審就被告所犯之罪所處之
    刑，尚屬妥適，並無違誤，自應予維持。況查原審就被告所
    犯加重竊盜罪所處之刑，已屬在法定刑【6月以上5年以下有
    期徒刑，得併科50萬元以下罰金】範圍內，於依刑法第47條
    第1項（累犯）規定加重其刑後，為低度量刑，難認有何過
    重情事。是被告上訴意旨指摘原審量刑過重，請求再從輕量
    刑云云【前揭上訴意旨②部分】，亦非可採。
三、綜上所述，被告明示僅就原判決之刑部分提起一部上訴，並
    以前開情詞主張原判決所為量刑不當，均非可採，其上訴為
    無理由，應予駁回。　　
伍、被告於審判期日經合法傳喚，無正當理由不到庭，爰不待其
    陳述，逕行一造辯論而為判決。　　　
據上論結，應依刑事訴訟法第371條、第368條，判決如主文。
本案經檢察官莊佳瑋提起公訴，檢察官謝謂誠到庭執行職務。
中　　華　　民　　國　　111 　年　　6 　　月　　9 　　日
                  刑事第四庭    審判長法　官  蔡名曜
                                      法　官  邱鼎文
                                      法　官  黃玉琪
以上正本證明與原本無異。
不得上訴。
                                      書記官  林姿妤
　　　　　　　　　　　　　　　　　　　
　　　　　　　　　　　　　　　　　　　  
中　　華　　民　　國　　111 　年　　6 　　月　　9 　　日